最高法院刑事判決　　　　　　　一○○年度台非字第三○八號
上　訴　人　最高法院檢察署檢察總長
被　　　告　楊謝秀娥
上列上訴人因被告賭博案件，對於台灣高雄地方法院中華民國一
○○年五月二十三日第一審確定簡易判決（一○○年度簡字第一
四一一號，聲請簡易判決處刑案號：台灣高雄地方法院檢察署一
○○年度偵字第五三二五號），認為違法，提起非常上訴，本院
判決如下：
    主  文
上訴駁回。 
    理  由
本件非常上訴理由稱：「按判決適用法則不當者，為違背法令。
又同一案件，曾經判決確定者，應諭知免訴之判決。刑事訴訟法
第三百七十八條、第三百零二條第一款分別定有明文。本案被告
楊謝秀娥前於一○○年二月八日十四時三十分許，在高雄市○○
區○○街之體育場涼亭內之公眾得出入場所與人賭博，經台灣高
雄地方法院檢察署檢察官以一○○年度偵字第六四五三號聲請簡
易判決處刑，台灣高雄地方法院於一○○年五月六日以一○○年
度簡字第二五三五號簡易判決被告犯賭博罪，處罰金新台幣三千
元，並於一○○年五月二十三日確定。此有該署刑案資料查註紀
錄表及聲請簡易判決處刑書附卷可稽。本件台灣高雄地方法院對
該署一○○年度偵字第五三二五號聲請簡易判決處刑之具有想像
競合犯實質上一罪之同一案件，再於一○○年五月二十三日判決
被告意圖營利，聚眾賭博，處有期徒刑二月，緩刑二年，應向公
庫支付新台幣八千元，並於同年六月二十日確定。揆諸前揭說明
，本件原應為諭知免訴之判決，詎原審一時失察，竟對被告為論
罪科刑之實體判決，自有適用法則不當之違法。案經確定，且於
被告不利，爰依刑事訴訟法第四百四十一條、第四百四十三條提
起非常上訴，以資糾正。」等語。
本院按：案件曾經判決確定者，應諭知免訴之判決，固為刑事訴
訟法第三百零二條第一款所明定。惟所謂案件曾經判決確定者，
係指同一案件曾經實體上判決確定，其犯罪之起訴權業已消滅，
不得再為訴訟之客體；亦即同一案件，曾經實體上判決確定，依
一事不再理之原則，不得再為實體上之判決，倘檢察官再度起訴
，即應諭知免訴之判決，不得再予論科而言。又非常上訴審應以
原確定判決所確認之事實為基礎，以審查原確定判決有無違背法
令。查依台灣高雄地方法院一○○年度簡字第二五三五號判決所
載，該案係認定被告楊謝秀娥與張志中、徐永泰、馬樂輝基於賭
博之犯意，於民國一○○年二月八日十四時三十分許前之某時，
在高雄市○○區○○街體育場涼亭內之公共場所，以俗稱「象棋
麻將」之方式賭博財物；因而於一○○年五月六日論被告以在公
共場所賭博財物罪，處罰金新台幣三千元，並諭知易服勞役之折
算標準，於同年五月二十三日確定在案（下稱前案）。而本件原
判決係認定被告於一○○年二月八日十三時三十分，在高雄市○
○區○○街體育場涼亭內之公眾得出入場所，提供象棋麻將為賭
具，供劉重材、廖秋淋、曾貴寶、詹元銘等人，以俗稱「象棋麻
將」之方式賭博財物，並向胡牌者收取抽頭金等情；因而於一○
○年五月二十三日論被告圖利聚眾賭博罪，處有期徒刑二月，如
易科罰金，以新台幣一千元折算一日，緩刑二年，並向公庫支付
新台幣八千元，嗣於同年六月二十日確定。依前案所確認之事實
，被告係於「一○○年二月八日十四時三十分許前之某時」，與
「張志中、徐永泰、馬樂輝」賭博財物；而本案所確認之事實，
則係被告於「一○○年二月八日十三時三十分」，提供象棋麻將
賭具，供「劉重材、廖秋淋、曾貴寶、詹元銘等人」賭博財物，
並向胡牌者收取抽頭金。是前案與本案之犯罪時間，尚非一致；
賭博財物之人，並不相同；犯罪之方式，亦有差異。從形式上觀
察，前後兩案難謂係具有實質上或裁判上一罪關係之同一案件。
非常上訴意旨以兩案係同一案件，指摘原判決未諭知免訴，為違
背法令，尚有誤會。其上訴為無理由，應予駁回。
據上論結，應依刑事訴訟法第四百四十六條，判決如主文。
中    華    民    國  一○○  年    十    月    六    日
                      最高法院刑事第十庭
                          審判長法官  陳  世  淙  
                                法官  陳  東  誥  
                                法官  何  菁  莪  
                                法官  施  俊  堯  
                                法官  洪  曉  能  
本件正本證明與原本無異
                                      書  記  官  
中    華    民    國  一○○  年    十    月   十一   日
                                                      Ｅ